【裁判字號】    92,上訴,2148
【裁判日期】    921211
【裁判案由】    違反毒品危害防制條例
【裁判全文】
臺灣高等法院高雄分院刑事判決                  九十二年度上訴字第二一四八號
    上  訴  人
    即  被  告  甲○○
右上訴人因違反毒品危害防制條例案件，不服臺灣高雄地方法院九十二年度訴字第二
○六○號中華民國九十二年九月十五日第一審判決（起訴案號：臺灣高雄地方法院檢
察署九十二年度毒偵字第三八四七號），提起上訴，本院判決如左：
      主  文
上訴駁回。
      事  實
一、甲○○曾於民國八十七年間因施用毒品案件，經台灣高雄地方法院於八十七年六
    月四日以八十七年訴字第一四三六號裁定送勒戒處所觀察、勒戒後，認無繼續施
    用毒品之傾向，經台灣高雄地方法院八十七年十月十四日以八十七年訴字第八七
    三六號為免刑判決確定（一犯），復於八十八年九月間，又因犯施用毒品案件，
    再經台灣高雄地方法院於八十九年五月二十二日以八十九年毒聲字第三九八三號
    裁定送勒戒處所觀察、勒戒後，認有繼續施用毒品之傾向，由台灣高雄地方法院
    於八十九年六月十三日以八十九年毒聲字第四五五六號裁定令入戒治所施以強制
    戒治（二犯，惟檢察官誤就該次犯行為不起訴處分確定）。詎其於二犯施用毒品
    犯行確定後，猶仍不知戒絕毒品，明知安非他命及ＭＤＭＡ業經公告列為毒品危
    害防制條例第二條第二項第二款所定之第二級毒品，不得非法持有、施用，竟又
    基於施用第二級毒品之概括犯意，於九十二年六月十五日凌晨一時五十分許起回
    溯二十四小時內之某時，連續在高雄縣某不詳處所，施用第二級毒品安非他命及
    ＭＤＭＡ各一次。嗣為警於九十二年六月十四日晚上七時許，在前開住處為警查
    獲。
二、案經高雄市政府警察局移送臺灣高雄地方法院檢察署檢察官偵查起訴。
      理  由
一、訊之上訴人即被告甲○○矢口否認有何施用第二級毒品安非他命及ＭＤＭＡ之犯
    行，辯稱：「我沒有施用第二級毒品安非他命，也不知道ＭＤＭＡ是什麼東西」
    等語。
二、經查被告為警查獲時所採取之尿液，經送高雄市立凱旋醫院以免疫學分析法及Ｇ
    Ｃ／ＭＳ方法（即氣相層析質譜儀分析法）檢驗結果，呈安非他命、ＭＤＭＡ陽
    性反應，有高雄市立凱醫院九十二年六月二十五日高市凱醫檢字第Ｃ一四七號煙
    毒尿液檢驗成績書一紙在卷可稽。按依相關文獻資料，甲基安非他命經口服投與
    後約百分之七十於二十四小時內自尿中排出，約百分之九十於九十六小時內自尿
    中排出，由於目前國內尿液中甲基安非他命之檢驗僅為鑑定其是否陽性反應，尚
    未定其含量，且甲基安非他命成分之檢出與其投與方式、投與量、個人體質、採
    尿時間與檢測儀器之精密度等諸多因素有關，因此僅憑尿液中呈安非他命陽性反
    應，並無法確實推算吸食時間距採集時間之長短，惟依上述資料推斷，最長可能
    不會超過四日，此有行政院衛生署藥物食品檢驗局八十一年二月八日（八一）藥
    檢壹字第一一五六號函可參。次按「尿液毒品檢驗‧‧‧若能使用先進之氣相層
    析質譜儀分析法確認，則可完全排除偽陽性之干擾，為目前最具公信力的檢驗方
    法」為法務部調查局第六處八十七年九月二十九日（八七）發技（一）字第八七
    ０七四五七四號函所揭示。又被告於九十二年六月十五日凌晨一時五十分許所採
    集之尿液，經送請高雄市立凱旋醫院以免疫學分析法及ＧＣ／ＭＳ方法（即氣相
    層析質譜儀分析法）檢驗結果，既均呈甲基安非他命、ＭＤＭＡ陽性反應，已如
    前述，依上開說明，其檢驗結果當無偽陽性之可能，而堪以採信。綜上足認，被
    告確有於九十二年六月十五日凌晨一時五十分許接受採尿時往前回溯二十四小時
    內之某時，曾施用第二級毒品安非他命、ＭＤＭＡ各一次之事實，被告空言否認
    施用第二級毒品安非他命及ＭＤＭＡ之犯行，自不足採。被告上開施用第二級毒
    品犯行，事證明確，洵堪認定。再查，被告前於八十七年間因施用毒品案件，經
    原審法院於八十七年六月四日以八十七年訴字第一四三六號裁定送勒戒處所觀察
    、勒戒後，認無繼續施用毒品之傾向，經原審法院八十七年十月十四日以八十七
    年訴字第八七三六號為免刑判決確定（一犯），復於八十八年九月間，又因犯施
    用毒品案件，再經原審法院於八十九年五月二十二日以八十九年毒聲字第三九八
    三號裁定送勒戒處所觀察、勒戒後，認有繼續施用毒品之傾向，由原審法院於八
    十九年六月十三日以八十九年毒聲字第四五五六號裁定令入戒治所施以強制戒治
    等事實，有該不起訴處分書及原審法院被告院內索引卡紀錄表、臺灣高等法院被
    告全國前案紀錄表、臺灣高雄地方法院檢察署刑案資料查註紀錄表各一份在卷可
    稽（二犯），被告於觀察勒戒後無繼續施用傾向經檢察官為不起訴處分後，五年
    內三犯施用第二級毒品犯行，事證明確，應依法予以論罪科刑。
三、查安非他命、ＭＤＭＡ係毒品危害防制條例第二條第二項第二款所稱之第二級毒
    品，均不得持有、施用。次按犯毒品危害防制條例第十條之施用第一級、第二級
    毒品罪者，檢察官應先將被告送勒戒處所觀察、勒戒，經觀察、勒戒後，認無繼
    續施用毒品傾向者，應由檢察官為不起訴處分之裁定。依此為不起訴處分後，五
    年內再犯第十條施用第一級、第二級毒品之罪，經觀察、勒戒後，認有繼續施用
    毒品之傾向或三犯以上者，則不適用前開不起訴處分規定，而應依一般刑事訴訟
    程序予以起訴論罪科刑。此觀諸毒品危害防制條例第二十條第一項、第二項前段
    、第三項前段規定自明。再按同條例第三十五條規定，於該條例修正施行前繫屬
    之案件，除有刑法第二條第一項但書之情形外，於修正後，由法院依修正後規定
    處理之，依修正後規定應為不起訴處分者，法院應為免刑判決。由上揭相關規定
    可知，於毒品危害防制條例修正施行前繫屬之案件，於修正後，由法院依修正後
    規定將被告送勒戒處所觀察、勒戒後，認無繼續施用毒品傾向，而為免刑判決確
    定後，五年內再犯第十條施用第一級、第二級毒品之罪，經觀察、勒戒後，認有
    繼續施用毒品之傾向者，應同有上開毒品危害防制條例第二十條第三項前段規定
    之適用。本件被告前既已因施用毒品案件，經原審法院送勒戒處所觀察、勒戒後
    ，因認無繼續施用毒品傾向，經判決免刑確定後，五年內再度施用第一級、第二
    級毒品，再經觀察、勒戒後，認有繼續施用毒品之傾向，經裁定令入戒治處所強
    制戒治期滿後，三犯本件施用第二毒品之犯行，依前揭說明，即應依法論罪科刑
    。核被告所為，係犯毒品危害防制條例第十條第二項之施用第二級毒品罪。又被
    告分別先後二次施用第二級毒品之行為，時間緊接，且反覆為之，所犯又係同一
    罪名之罪，顯係基於概括犯意為之，應依連續犯規定論以一罪，並加重其刑。至
    被告持有第二級毒品之行為，因其持有後進而施用，其持有之低度行為應為施用
    第二級毒品之高度行為所吸收，不另論持有第二級毒品罪。
四、原審因依毒品危害防制條例第十條第二項、第二十條第三項，刑法第十一條、第
    五十六條之規定，並審酌被告於毒品危害防制條例施行前，已有施用毒品之不良
    素行，經原審法院適用新法毒品危害防制條例之規定，將其裁定送觀察、勒戒後
    ，以無繼續施用毒品之傾向，而為免刑判決確定後，仍未戒絕毒品，再犯相同之
    罪，顯見其戒毒意志不堅，無悔改之意，本不宜寬貸，惟念其施用毒品乃自戕一
    己之身體健康，尚未害及他人，審理期間坦承部分犯行，態度尚佳等一切情狀，
    就其所犯上開施用第二級毒品罪，量處有期徒刑七月，並敘明扣案之電子磅秤一
    台及空夾鏈袋一包，並非違禁物，亦無證據證明與被告施用毒品之犯行有關，不
    予宣告沒收。認事用法，核無不合，量刑亦屬妥適。被告上訴意旨，仍執前詞，
    否認犯罪，指摘原判決此部份不當，為無理由，應予駁回。
五、被告被訴施用第一級毒品部分，已經原審判決確定。
據上論結，應依刑事訴訟法第三百六十八條，判決如主文。
本案經檢察官方娜蓉到庭執行職務。
中    華    民    國      九十二      年      十二      月     十一     日
                              臺灣高等法院高雄分院刑事第九庭
                                  審判長法官  張明松
                                        法官  張盛喜
                                        法官  任森銓
右正本證明與原本無異。
不得上訴。
                                  法院書記官  施耀程
中    華    民    國      九十二      年      十二      月    十一      日
附錄：本判決論罪科刑法條：
毒品危害防制條例第十條第一項、第二項：
  施用第一級毒品者，處六月以上五年以下有期徒刑。
  施用第二級毒品者，處三年以下有期徒刑。


司法院資訊處製作；財團法人民間司法改革基金會備份。
